【裁判字號】    99,易,1457
【裁判日期】    990831
【裁判案由】    詐欺
【裁判全文】
臺灣高雄地方法院刑事判決              99年度易字第1457號
公  訴  人  臺灣高雄地方法院檢察署檢察官
被      告  丙○○
上列被告因詐欺案件，經檢察官提起公訴（99年度偵字第12497
號）及移送併案（臺灣高雄地方法院檢察署99年度偵字第22712
號，臺灣臺中地方法院檢察署99年度偵字第9915號），因被告於
準備程序為有罪之陳述，經本院合議庭裁定依簡式審判程序審理
，判決如下：：
    主  文
丙○○幫助犯詐欺取財罪，處有期徒刑貳月，如易科罰金，以新
臺幣壹仟元折算壹日。
    事  實
一、丙○○可預見一般取得他人申辦之行動電話門號使用，常與
    財產犯罪所需有密切之關聯，可能係為掩飾不法犯行，避免
    有偵查犯罪權限之執法人員循線查緝，以確保犯罪所得之不
    法利益，竟以縱有人以其提供行動電話門號實施詐欺取財之
    犯行，亦不違背其本意之幫助犯意，於民國98年10月22日下
    午3 、4 時許，在臺中市○區○○路之威寶電信門市內，申
    辦並取得威寶電信公司行動電話門號0000000000號之SIM 卡
    1 枚後，隨即將上開SIM 卡及行動電話各以新臺幣（下同）
    1,000 元（共計販賣所得2,000 元）之價額，販賣予姓名年
    籍不詳綽號「小馬」之成年男子，而提供予詐欺集團成員使
    用。嗣上開詐欺集團成員取得丙○○所有之上開行動電話門
    號後，即與其所屬之詐欺集團成員共同基於意圖為自己不法
    所有之犯意聯絡，於露天拍賣網站刊登如附表拍賣名義欄所
    示之拍賣廣告，使乙○○、丁○○及甲○○（下稱乙○○等
    人）陷於錯誤而分別出價標購，並依詐欺集團成員之指示，
    於附表所示之匯款日期，分別匯款如附表所示之金額至潘頌
    美所申辦之聯邦商業銀行龍潭分行帳戶000000000000號、薛
    惠茹所申辦之永豐商業銀行鶯歌分行帳戶00000000000000號
    、謝秀華所申辦之合作金庫商業銀行黎明分行帳戶00000000
    00000 號內（潘頌美、薛惠茹及謝秀華所涉犯幫助犯詐欺取
    財部分，另由檢察官偵辦），並旋遭詐欺集團提領一空。嗣
    因乙○○等人察覺有異而報警處理，始循線查悉上情。
二、案經乙○○等人分別訴由臺中縣警察局刑事警察大隊、臺北
    市政府警察局大安局、新竹市警察局第三分局報請臺灣臺中
    地方法院檢察署、臺灣臺北地方法院檢察署、臺灣新竹地方
    法院檢察署轉呈臺灣高等法院檢察署令轉臺灣高雄地方法院
    檢察署檢察官偵查起訴及移送併辦。
    理  由
一、本件被告丙○○所犯係死刑、無期徒刑、最輕本刑為3 年以
    上有期徒刑以外之罪，其於準備程序均就上揭被訴事實為有
    罪之陳述，經本院告知簡式審判程序之旨，並聽取檢察官及
    被告意見後，認無不得或不宜改依簡式審判程序進行之處，
    爰依刑事訴訟法第273 條之1 第1 項及第284 條之1 規定，
    經合議庭裁定進行簡式審判程序。
二、上揭事實，業據被告於本院審理時坦承不諱，核與被害人乙○○等人於警詢時之指述相符，並有被告上開門號預付卡服
    務申請書、通聯調閱查詢單、臺北市政府警察局大安分局瑞
    安街派出所及新竹市警察局第三分局南門派出所陳報單、上
    開派出受理刑事案件報案三聯單、受理各類案件紀錄表、受
    理詐騙帳戶通報警示簡便格式表、臺中縣警察局刑事警察大
    隊受理刑事案件報案三聯單、露天拍賣網頁及網址資料、第
    一銀行、兆豐國際商業銀行ATM 匯款明細表、中國信託商業
    銀行存摺明細各1 紙、內政部警政署反詐騙諮詢專線紀錄表
    共3 紙、上開薛惠茹、潘頌美及謝秀華銀行帳戶明細各1 份
    等在卷可稽（臺灣臺北地方法院檢察署99年度偵字第3405號
    卷第6 頁至第10頁、第18頁至第26頁，臺灣臺中地方法院檢
    察署99年度偵字第9915號卷第7 頁至第11頁、第18頁、第19
    頁、臺灣新竹地方法院檢察署99年度偵字第2074號卷第8 頁
    至第52頁至第57頁），此部分事實，應堪認定。又按刑法上
    之故意，可分為直接故意與不確定故意（間接故意），所謂
    「不確定故意」，係指行為人對於構成犯罪之事實，預見其
    發生而其發生並不違背其本意者。因行動電話門號申請並無
    任何特殊之限制，一般民眾皆得持個人身份資料申請取得，
    且同一人均得在不同之電信公司申請數個門號使用，乃眾所
    週知之事實，苟見有不詳人士向他人蒐集行動電話門號使用
    ，自屬可疑，況且近年來社會上各式詐財手段迭有所聞，被
    告對此尚難全然諉為不知。故被告對於擅將前開行動電話門
    號之SIM 卡販賣予姓名年籍不詳綽號「小馬」之成年男子，
    極可能遭濫用於對不特定人訛詐財物，並使偵查機關不易循
    線偵查乙節，應有所預見，主觀上顯有容認前揭犯罪事實發
    生之意欲，故其確有幫助他人利用前開行動電話門號實施詐
    欺取財犯行之不確定故意甚明。綜上，足證被告任意性之自
    白核與事實相符，本件事證明確，被告犯行堪以認定，應予
    依法論科。
三、按刑法上之幫助犯，係對於犯罪與正犯有共同之認識，而以
    幫助之意思，對於正犯資以助力，而未參與實施犯罪之行為
    者而言（最高法院88年度臺上字第1270號判決意旨參照），
    本件被告將上開門號提供予姓名年籍不詳綽號「小馬」之成
    年男子詐騙他人財物，顯係基於幫助他人詐欺之犯意，且無
    任何積極證據證明其有參與實施詐欺取財之犯罪構成要件行
    為，故核被告所為，係犯刑法第30條第1 項、第339 條第1
    項詐欺取財罪之幫助犯。又被告以一提供行動電話門號之幫
    助行為供詐欺集團使用，並使被害人乙○○等人均陷於錯誤
    ，而匯入款項至薛惠茹、潘頌美及謝秀華等人之銀行帳戶中
    ，係以一行為同時觸犯數幫助詐欺取財罪，侵害不同被害人
    之財產法益，為同種想像競合犯，應依刑法第55條規定，論
    以一幫助詐欺取財罪處斷。另被告實施詐欺構成要件以外之
    行為，係幫助犯，應依刑法第30條第2 項規定，按正犯之刑
    減輕之。至被告幫助詐欺集團詐欺被害人丁○○及甲○○部
    分，雖未據公訴人起訴（即臺灣高雄地方法院檢察署99年度
    偵字第22712 號，臺灣臺中地方法院檢察署99年度偵字第99
    15號移送併辦部分），惟此部分與經起訴部分之事實有想像
    競合之裁判上一罪關係，應為起訴效力所及，本院自得併予
    審酌。爰審酌被告明知近年來電話詐欺案件頻繁，為國人所
    深惡痛絕，竟恣意提供行動電話門號供詐欺集團成員使用，
    助長詐欺集團詐取他人財物之犯罪風氣，並致使被害人乙○○等人分別受有1 萬5,080 元、1 萬4,500 元及5,100 元等
    共計3 萬4,680 元之損失，惟念其犯後坦承犯行，尚有悔意
    ，且無前案犯行紀錄，素行尚佳，雖造成乙○○等人財產上
    之損害，然其金額非鉅，暨參酌其犯罪之動機、手段等一切
    情狀，量處如主文所示之刑並諭知易科罰金之標準，以資懲
    儆。
據上論斷，應依刑事訴訟法第273 條之1 第1 項、第284 條之1
、第299 條第1 項前段，刑法第339 條第1 項、第30條第1 項前
段、第2 項、第55條、第41條第1 項前段，刑法施行法第1 條之
1 ，判決如主文。
本案經檢察官黃子宜到庭執行職務。
中    華    民    國    99    年    8     月    31    日
                  刑事第十二庭  法  官  林勳煜
以上正本證明與原本無異。
如不服本判決應於收受判決後10日內向本院提出上訴書狀，並應
敘述具體理由。其未敘述上訴理由者，應於上訴期間屆滿後20日
內向本院補提理由書(均須按他造當事人之人數附繕本)「切勿逕
送上級法院」。
中    華    民    國    99    年    8     月    31    日
                                書記官  莊正彬
附錄本判決論罪適用法條
中華民國刑法第30條
（幫助犯及其處罰）
幫助他人實行犯罪行為者，為幫助犯。雖他人不知幫助之情者，
亦同。
幫助犯之處罰，得按正犯之刑減輕之。
中華民國刑法第339條
（普通詐欺罪）
意圖為自己或第三人不法之所有，以詐術使人將本人或第三人之
物交付者，處5 年以下有期徒刑、拘役或科或併科1 千元以下罰
金。
以前項方法得財產上不法之利益或使第三人得之者，亦同。
前二項之未遂犯罰之。
【附表】
┌─┬───┬──────┬─────┬──────┬─────┐
│編│被害人│匯款時間    │匯款金額  │拍賣名義    │備註      │
│號│      │            │（新臺幣）│            │          │
├─┼───┼──────┼─────┼──────┼─────┤
│1 │乙○○│98年11月4 日│匯款1 萬5,│自售IPHONE行│本案部分：│
│  │      │11 時35分許 │080 元至潘│動電話1支。 │臺灣高雄地│
│  │      │            │頌美所申辦│            │方法院檢察│
│  │      │            │之聯邦商業│            │署99年度偵│
│  │      │            │銀行龍潭分│            │字第12497 │
│  │      │            │行帳戶0305│            │號        │
│  │      │            │00000000號│            │          │
│  │      │            │。        │            │          │
├─┼───┼──────┼─────┼──────┼─────┤
│2 │丁○○│98年11月4 日│匯款1 萬4,│自售Acer Asp│併案部分：│
│  │      │10時45分許  │500 元至薛│ire3810T筆記│臺灣高雄地│
│  │      │            │惠茹所申辦│型電腦1 臺。│方法院檢察│
│  │      │            │之永豐商業│            │署99年度偵│
│  │      │            │銀行鶯歌分│            │字第22712 │
│  │      │            │行帳戶1400│            │號        │
│  │      │            │0000000000│            │          │
│  │      │            │號。      │            │          │
├─┼───┼──────┼─────┼──────┼─────┤
│3 │甲○○│98年11月5 日│從謝效佐中│自售MSI 微星│併案部分：│
│  │      │某時許      │國信託帳戶│WIND-U100 之│臺灣臺中地│
│  │      │            │內匯款5,10│10吋迷你筆記│方法院檢察│
│  │      │            │0 元至謝秀│型電腦1 臺。│署99年度偵│
│  │      │            │華所申辦之│            │字第9915號│
│  │      │            │合作金庫商│            │          │
│  │      │            │業銀行黎明│            │          │
│  │      │            │分行帳戶20│            │          │
│  │      │            │0000000000│            │          │
│  │      │            │7 號。    │            │          │
└─┴───┴──────┴─────┴──────┴─────┘

司法院資訊處製作；財團法人民間司法改革基金會備份。
